【裁判字號】    98,台上,2839
【裁判日期】    980521
【裁判案由】    偽造有價證券
【裁判全文】
最高法院刑事判決            九十八年度台上字第二八三九號
上  訴  人  甲○○
上列上訴人因偽造有價證券案件，不服台灣高等法院台南分院中
華民國九十五年九月十四日第二審判決（九十五年度上訴字第七
七七號，起訴案號：台灣台南地方法院檢察署九十四年度調偵字
第四一五號），提起上訴，本院判決如下：
    主  文
原判決撤銷，發回台灣高等法院台南分院。
    理  由
本件原判決認定上訴人甲○○與潘貴煌（已經檢察官不起訴處分
）係夫妻，於民國八十四年十月二十五日起，在台南市○○路中
國城地下街Ａ41號攤位招集民間互助會，每會會款新台幣（以下
同）二萬元，計有會員二十三名，由潘貴煌擔任名義會首，採外
標制，並約定每期得標會員必須簽發本票予會首轉交活會會員為
擔保，惟實際上由上訴人處理互助會有關收取會款、轉交本票等
事務。上開民間互助會於八十五年八月二十五日，由會員「小天
地」即小天地音樂城之老闆娘鄧林衽得標，因鄧林衽向上訴人表
示一次付清剩餘應繳納之死會會款而不簽發本票，上訴人經鄧林
衽同意使用「小天地音樂城」名義簽發本票供活會會員擔保，惟
不包括鄧林衽本人之名義。詎上訴人竟因只有「小天地音樂城」
之商號而無該商號之負責人，恐活會會員不願收取本票，竟以乙
○○○當時與「小天地音樂城」之老闆娘尚不相識而認有機可乘
，為使乙○○○相信其所交付之本票係由「小天地音樂城」之老
闆娘所簽發，基於意圖供行使之用而偽造有價證券之犯意，先利
用不知情之不詳刻印業者偽刻「黃玉霞」之印章一顆，再書寫「
小天地音樂城」字樣於如原判決附表所示本票之發票人欄後，將
上開印章蓋印於「小天地音樂城」字樣下方，以示發票人係「小
天地音樂城黃玉霞」之意，而接續偽造上開本票二張，並持交予
乙○○○以行使，以示為當期得標之人為「小天地音樂城黃玉霞
」，嗣於八十五年十月間，因上訴人與潘貴煌對上開民間互助會
宣布止會，乙○○○乃持上開本票向「小天地音樂城」老闆娘鄧
林衽追索票款被拒，始悉上情等情。因而撤銷第一審判決，改判
論處上訴人意圖供行使之用，而偽造有價證券罪刑，固非無見。
惟查：(一)、有罪之判決書，須將法院依職權認定之犯罪事實，翔
記於事實欄，然後於理由內逐一說明其憑以認定之證據，使事實
與理由兩相一致，始稱適法；倘若事實已有記載，而理由論證未
臻周全，或理由說明與事實記載或卷內證據資料不相符合，均屬
判決理由矛盾，按諸刑事訴訟法第三百七十九條第十四款後段規
定，其判決為當然違背法令。原判決事實欄記載上訴人經鄧林衽
同意，使用「小天地音樂城」名義簽發本票，供活會會員擔保，
而於本票上書寫「小天地音樂城」字樣於發票人欄後，再蓋偽刻
之「黃玉霞」印章於「小天地音樂城」下方，以示發票人係「小
天地音樂城黃玉霞」之意。然原判決理由欄四又謂上訴人係意圖
供行使之用，未經同意而冒用「黃玉霞」名義簽發本票二張，並
持以行使交付乙○○○等由。足見上訴人究竟偽造何人名義之本
票，事實記載與理由說明不相符合，顯有判決理由矛盾之違法。
(二)、依卷附系爭二張本票，票號為413824者，發票人為黃玉霞，
僅發票人地址記載「小天地音樂城」，另票號為481414者，發票
人始為「小天地音樂城黃玉霞」（見發查字卷第六頁），故原判
決事實欄與附表記載系爭本票發票名義人均為「小天地音樂城黃
玉霞」，與卷內資料不盡相符，亦有未合。(三)、原判決事實欄記
載上訴人經「小天地音樂城」負責人鄧林衽同意，使用「小天地
音樂城」名義簽發本票，然原判決理由欄並未說明上訴人取得此
同意所憑之證據與理由，亦有判決理由欠備之疏誤。上訴意旨指
摘原判決違背法令，尚非全無理由，應認有發回更審之原因。
據上論結，應依刑事訴訟法第三百九十七條、第四百零一條，判
決如主文。
中    華    民    國  九十八  年    五    月  二十一  日
                      最高法院刑事第五庭
                          審判長法官  陳  正  庸
                                法官  賴  忠  星
                                法官  林  秀  夫
                                法官  宋      祺
                                法官  陳  祐  治
      本件正本證明與原本無異
                                      書  記  官
中    華    民    國  九十八  年    五    月  二十七  日
                                                      K


司法院資訊處製作；財團法人民間司法改革基金會備份。
